臺灣桃園地方法院小額民事判決
110年度桃保險小字第289號
原      告  華南產物保險股份有限公司

法定代理人  陳文智
訴訟代理人  張嘉琪
被      告  謝玉梅
上列當事人間請求損害賠償事件，本院於民國111年1月11日言詞
辯論終結，判決如下：
    主    文
被告應給付原告新臺幣11,028元，及自民國110年5月11日起至清
償日止，按年息5％計算之利息。
訴訟費用新臺幣1,000元由被告負擔。
本判決第1項得假執行。
    事實及理由
壹、程序方面：
一、按小額訴訟之訴狀送達後，原告不得將原訴變更或追加他訴
    ，但擴張或減縮應受判決事項之聲明者，不在此限，民事訴
    訟法第436條之23準用第436條第2項、第255條第1項但書第3
     款定有明文。經查，原告本起訴請求：被告應給付原告新
    臺幣（下同）20,885元，及自起訴狀繕本送達翌日起至清償
    日止，按年息5％計算之利息；嗣於審理中將本金部分變更為
    11,028元（見本院卷第57頁），核屬減縮應受判決事項之聲
    明，與前開規定相符，應予准許。
二、被告經合法通知，未於言詞辯論期日到場，核無民事訴訟法
    第386條各款所列情形，爰依原告之聲請，由其一造辯論而
    為判決。　　
貳、實體方面：
一、原告主張：被告於民國109年3月31日22時18分許，騎乘車牌
    號碼000-000號普通重型機車（下稱肇事車輛），沿桃園市
    蘆竹區中正路往桃園區方向行駛，行經中正路與南竹路口時
    ，未先變換車道至外側車道即貿然右轉，適訴外人鄭百發所
    有、所駕駛，並由原告承保之車牌號碼000-0000號自用小客
    車（下稱系爭車輛），沿同向車道直行駛至，2車遂發生碰
    撞，致系爭車輛受損（下稱系爭事故），原告已依約賠付維
    修費用41,770元（含工資及烤漆費用19,866元、零件費用21
    ,904元），其中零件部分經計算折舊並加計工資及烤漆費用
    後為22,056元，僅請求11,028元。爰依侵權行為及保險代位
    之法律關係，提起本件訴訟等語，並聲明：如主文第1項所
    示。
二、被告經合法通知，未於言詞辯論期日到場，亦未提出書狀為
    任何聲明或陳述。
三、得心證之理由：
  ㈠被告應負侵權行為賠償責任：
  1.按故意或過失，不法侵害他人之權利者，負損害賠償責任；
    汽車、機車或其他非依軌道行駛之動力車輛，在使用中加損
    害於他人者，駕駛人應賠償因此所生之損害，民法第184條
    第1項前段、第191條之2前段分別定有明文。次按汽車行駛
    時，駕駛人應注意車前狀況及兩車並行之間隔，並隨時採取
    必要之安全措施；汽車行駛至交岔路口，其行進、轉彎，應
    依下列規定：四、右轉彎時，應距交岔路口三十公尺前顯示
    方向燈或手勢，換入外側車道、右轉車道或慢車道，駛至路
    口後再行右轉，道路交通安全規則第94條第3項、第102條第
    1項第4款本文定有明文。又被保險人因保險人應負保險責任
    之損失發生，而對於第三人有損失賠償請求權者，保險人得
    於給付賠償金額後，代位行使被保險人對於第三人之請求權
    ，保險法第53條第1項前段亦有明定。
  2.經查，原告主張被告於前開時間、地點，騎乘肇事車輛，因
    變換車道未注意兩車並行間隔，與未變換至右轉車道即行右
    轉之過失，致與原告承保之系爭車輛碰撞，造成系爭車輛受
    有損害等情，業據其提出桃園市政府警察局道路交通事故當
    事人登記聯單、道路交通事故現場圖、車損照片、保險估價
    單、統一發票、系爭車輛之行車執照等件為證（見本院卷第
    6至12頁），並經本院職權向桃園市政府警察局蘆竹分局調
    取系爭事故調查卷宗核閱無訛（見本院卷第15至28頁）。至
    被告已於相當時期受合法通知，無正當理由而未於言詞辯論
    期日到場，復未提出書狀爭執，依民事訴訟法第436條之23
    、第436條第2項、第280條第3項前段準用同條第1項之規定
    ，應視同自認，堪信原告之主張為真實。則被告就系爭事故
    之發生為有過失乙節，應可認定，原告請求被告負損害賠償
    責任，自屬有據。
  ㈡系爭車輛必要修復費用：
  1.按不法毀損他人之物者，被害人得請求賠償其物因毀損所減
    少之價額，民法第196條定有明文。又依上開規定請求賠償
    物被毀損所減少之價額，得以修復費用為估定之標準，但以
    必要者為限（例如：修理材料以新品換舊品，應予折舊），
    此有最高法院77年度第9次民事庭會議決議可資參照。
  2.經查，原告主張系爭車輛計算折舊前必要修繕費用為41,770
    元，包括工資及烤漆費用19,866元、零件費用21,904元等情
    ，業據其提出估價單、統一發票為證（見本院卷第10至11頁
    ）。依前揭說明，系爭車輛之修復既以新零件更換被毀損之
    舊零件，自應將零件折舊部分予以扣除。又依行政院所頒固
    定資產耐用年數表及固定資產折舊率之規定，非運輸業用客
    車、貨車之耐用年數為5年，依定率遞減法每年折舊1000分
    之369，其最後1年之折舊額，加歷年折舊累計額，其總和不
    得超過該資產成本原額10分之9（即逾5年，僅得請求零件價
    額之10分之1）。而系爭車輛乃於102年7月出廠，至系爭事
    故發生時即109年3月31日，已使用逾5年，有系爭車輛之行
    車執照可參（見本院卷第12頁）。則系爭車輛零件費用21,9
    04元扣除折舊額後應為2,190元（計算式：21,904元×0.1＝2,
    190元，元以下四捨五入），加計毋須計算折舊之工資及烤
    漆費用19,866元後，系爭車輛必要修復費用應為22,056元（
    計算式：2,190元＋19,866元＝22,056元）。
  ㈢系爭車輛駕駛人就系爭事故之發生與有過失。
  1.按損害之發生或擴大，被害人與有過失者，法院得減輕賠償
    金額，或免除之，民法第217條第1項定有明文。又設有左右
    轉彎專用車道之交岔路口，直行車不得占用轉彎專用車道，
    道路交通安全規則第98條第2項前段定有明文。
  2.被告雖有變換車道未注意兩車並行之間隔，並隨時採取必要
    安全措施之過失，惟經本院當庭勘驗行車記錄器影像，系爭
    事故發生時，系爭車輛駕駛人鄭百發亦有直行車占用右轉彎
    專用車道，致肇事車輛通行空間不足之過失，故系爭車輛駕
    駛與有過失，此有本院勘驗筆錄在卷可佐（見本院卷第50頁
    反面）；原告先於起訴及言詞辯論期日承認系爭車輛駕駛與
    有過失，後又否認並主張系爭車輛駕駛無過失，自不可採。
    原告代位行使上開損害賠償請求權，原告即應承受該與有過
    失。本院審酌雙方車輛肇事情節、過失程度等各情，認兩造
    就系爭事故應由被告負50％責任、原告負50％責任為公允。
  ㈣綜上所述，原告得請求被告賠償之金額應為11,028元（計算
    式：22,056元×50％＝11,028元）。
四、末按給付無確定期限者，債務人於債權人得請求給付時，經
    其催告而未為給付，自受催告時起，負遲延責任。其經債權
    人起訴而送達訴狀，或依督促程序送達支付命令，或為其他
    相類之行為者，與催告有同一之效力；又遲延之債務，以支
    付金錢為標的者，債權人得請求依法定利率計算之遲延利息
    ；而應付利息之債務，其利率未經約定，亦無法律可據者，
    週年利率為5％，民法第229條第2項、第233條第1項前段及第
    203條分別定有明文。本件原告對被告之損害賠償請求權，
    係以支付金錢為標的，無確定期限，又未約定利息，則被告
    應自受催告時起，負遲延責任，是原告就上述得請求之金額
    ，併請求自起訴狀繕本送達被告之翌日即110年5月11日起（
    於110年4月30日寄存於被告住居所地之警察機關，依法於11
    0年5月10日生送達效力，見本院卷第31頁）至清償日止，按
    年息5％計算之利息，洵為有據。
五、從而，原告依侵權行為及保險代位之法律關係，請求被告給
    付如主文第1項所示，為有理由，應予准許。
六、本件係依小額訴訟程序所為被告敗訴之判決，爰依民事訴訟
    法第436條之20之規定，依職權宣告假執行。
七、訴訟費用負擔之依據：民事訴訟法第78條。並依同法第436
    條之19第1項規定，確定訴訟費用額如主文第2項所示。
中　　華　　民　　國　　111 　年　　1 　　月　　28　　日
                  桃園簡易庭  法  官  曾耀緯
以上為正本係照原本作成。
如不服本判決，應於送達後20日內，向本院提出上訴狀並表明上
訴理由，如於本判決宣示後送達前提起上訴者，應於判決送達後
20日內補提上訴理由書（須附繕本）。
如委任律師提起上訴者，應一併繳納上訴審裁判費。
中　　華　　民　　國　　111 　年　　1 　　月　　28　　日
                              書記官  張俊睿
附錄：
一、民事訴訟法第436 條之24第2項：
    對於小額程序之第一審裁判上訴或抗告，非以其違背法令為
    理由，不得為之。
二、民事訴訟法第436條之25：
    上訴狀內應記載上訴理由，表明下列各款事項：
    （一）原判決所違背之法令及其具體內容。
    （二）依訴訟資料可認為原判決有違背法令之具體事實。
三、民事訴訟法第471 條第1 項：（依同法第436 條之32第2 項
    規定於小額事件之上訴程序準用之）
    上訴狀內未表明上訴理由者，上訴人應於提起上訴後二十日
    內，提出理由書於原第二審法院；未提出者，毋庸命其補正
    ，由原第二審法院以裁定駁回之。